臺灣嘉義地方法院刑事判決
110年度訴字第258號
公  訴  人  臺灣嘉義地方檢察署檢察官
被      告  許美蘭




指定辯護人  本院約聘公設辯護人張家慶  
上列被告因偽造有價證券案件，經檢察官提起公訴（110年度偵
字第3489號），本院判決如下：
    主  文
甲○○犯偽造有價證券罪，處有期徒刑壹年捌月。
未扣案如附表一所示本票中關於偽造之「乙○○」為共同發票人部
分沒收；未扣案如附表二所示借據上偽造之「乙○○」指印壹枚沒
收。
    事  實
一、甲○○前因急需現金周轉，陸續向詹富盛借款共計新臺幣（下
    同）250萬元，事後無力償還，遭詹富盛催討後，為取信詹
    富盛其有還款真意及爭取延後還款，明知未徵其父親乙○○同
    意或授權，竟基於意圖供行使之用而偽造有價證券、行使偽
    造私文書之犯意，於民國109年5月19日某時許，在其位於嘉
    義市西區八德路之工作室內，冒用其父「乙○○」之名義於如
    附表一所示票據號碼CH494234之本票「發票人」欄上偽簽「
    乙○○」之署名及按捺指印各1枚，於2、3日後，將該偽造之
    有價證券交給詹富盛以為行使。嗣經詹富盛要求簽立借據，
    甲○○為續取信於詹富盛，接續於109年6月17日因故取得乙○○
    本人之簽名後，偽造如附表二所示之借據，將乙○○本人之簽
    名置於「保證人」欄並按捺指印1枚，佯為「乙○○」之指印
    ，並於2、3日後，將上開偽造之借據交付給詹富盛以為行使
    ，以上開方式表示乙○○願意擔任共同發票人及負擔連帶責任
    ，足生損害於乙○○。嗣因甲○○未能如期還款，詹富盛持上開
    本票向本院聲請裁定准予強制執行，經乙○○向本院調閱109
    年度司票字第1400號之卷宗後，發覺未曾簽署過該本票，懷
    疑上開本票為甲○○偽造而提出刑事告訴，始查悉上情。
二、案經乙○○訴請臺灣嘉義地方檢察署檢察官偵查起訴。    
    理  由
一、證據能力部分：
    被告以外之人於審判外之言詞或書面陳述，除法律有規定者
    外，不得作為證據，刑事訴訟法第159條第1項固定有明文。
    惟被告以外之人於審判外之陳述，雖不符同法第159條之1至
    第159條之4之規定，而經當事人於審判程序同意作為證據，
    法院審酌該言詞陳述或書面陳述作成時之情況，認為適當者
    ，亦得為證據；又當事人、代理人或辯護人於法院調查證據
    時，知有第159條第1項不得為證據之情形，而未於言詞辯論
    終結前聲明異議者，視為有前項之同意，同法第159條之5第
    1項、第2項亦有明文規定。本判決下列認定事實所引用之所
    有供述證據，均經依法踐行調查證據程序，檢察官、被告甲
    ○○及辯護人對本判決所引用被告以外之人於審判外之言詞或
    書面陳述均同意有證據能力（見本院卷第79至80頁），迄於
    本院言詞辯論終結前均未表示異議，而該等證據之取得並無
    違法情形，且與本件待證事實具有關連性，核無證明力明顯
    過低之事由，本院審酌各該證據作成時之情況，並無不當之
    情形，認以之作為證據應屬適當，爰依刑事訴訟法第159條
    之5規定，認有證據能力。其餘資以認定本案犯罪事實之非
    供述證據（詳後述），亦查無違反法定程序取得之情形，依
    刑事訴訟法第158條之4反面解釋，應具證據能力。
二、上揭事實，業據被告於偵查及本院審理中均坦承不諱（見本
    院卷第79、112、116至119頁），及告訴人乙○○提出之刑事
    告訴狀暨聲請裁定本票強制執行狀、本票影本、本院109年
    度司票字第1400號民事裁定、刑事補充告訴書狀暨民事抗告
    狀、民事答辯狀、借據影本各1份（見他字卷第3至9、13至2
    0、39至58頁）在卷可稽。綜上，被告之上開不利於己之自
    白與事實相符，堪以採信，本件罪證明確，其上開行使偽造
    有價證券及偽造私文書之犯行，均堪認定。
三、論罪科刑：
  ㈠核被告所為，係犯刑法第201條第1項之偽造有價證券罪、刑
    法第216條、第210條之行使偽造私文書罪。
  ㈡被告偽造署押之行為，為偽造私文書、偽造有價證券之部分
    行為；又被告偽造私文書後，復持以行使，其偽造之低度行
    為應為行使之高度行為所吸收，又其偽造有價證券後復持以
    行使，行使之低度行為應為偽造之高度行為所吸收，均不另
    論罪。
  ㈢又被告主觀上係基於同一拖延還款之目的，而偽造並行使如
    附表一所示偽造有價證券及如附表二所示偽造私文書，此部
    分所為，係在其同一犯罪決意及預定計畫下犯之，因果歷程
    並未中斷，且上開犯罪行為間亦有局部重疊合致之情形，應
    認係一犯罪行為，同時觸犯數罪名，為異種想像競合犯，應
    依刑法第55條規定從較重之偽造有價證券罪處斷。
  ㈣按偽造有價證券罪之法定刑為「3年以上10年以下有期徒刑，
    得併科3千元以下罰金」，然同為偽造有價證券之人，其原
    因動機不一，犯罪情節未必盡同，或有專以偽造大量之有價
    證券販售圖利，甚或僅止於作為清償債務之擔保或清償債務
    之用，其偽造有價證券行為所造成危害社會之程度自屬有異
    ，法律科處此類犯罪，所設之法定最低本刑卻同為「3年以
    上有期徒刑」，不可謂不重。於此情形，自應審酌刑法第57
    條各款所列事項以及其他一切與犯罪有關之情狀，確認其犯
    罪是否足堪憫恕，亦即，於審酌一切之犯罪情狀，在客觀上
    顯然足以引起一般同情，認為縱予宣告法定最低刑度猶嫌過
    重者，即有刑法第59條酌減其刑之適用（該條立法理由參照
    ），期使個案裁判之量刑，能符合罪刑相當原則及比例、平
    等原則。而本案被告偽造如附表一所示之有價證券及如附表
    二所示之借據，其目的僅係因遭催款，為拖延還款期限，始
    偽造本票及借據，便於日後得以本票裁定快速求償，且票面
    金額並非鉅大，亦未經轉讓、流通而為第三人取得，對市場
    交易秩序所造成之危害性，與一般智慧型犯罪或重大財產犯
    罪，大量偽造有價證券以之販賣或詐欺之情形，尚屬有間，
    其主觀惡性及客觀危害之情節，均尚非重大，且被害人亦未
    實際受有財產上損害，是本院衡酌其情節尚堪憫恕，認如處
    以法定最輕刑有期徒刑3年，仍屬過重，爰依刑法第59條之
    規定酌減其刑。
  ㈤爰以行為人之責任為基礎，審酌被告係因投資失利，財力困
    窘無法依約返還借款，未思循正當途徑與被害人詹富盛協商
    延緩債務，明知未得其父即告訴人之同意或授權，逕自在本
    票偽造告訴人之署名及指印及於借據上偽造告訴人之指印，
    偽以告訴人為共同發票人及連帶保證人，危害社會經濟秩序
    與個人財產安全，影響真正名義人權益及金融交易秩序，所
    為當非可取，惟被告犯罪後坦承犯行，態度尚佳，被告偽造
    之本票並未廣泛流通，犯罪動機尚屬單純，對金融秩序危害
    亦屬有限，復斟酌被告雖有誠意與被害人調解，惜因被告目
    前入監服刑而尚無資力賠償，以致調解未成，然被告與被害
    人間之債權債務關係，屬民事問題，自得循民事訴訟程序尋
    求解決，另告訴人表示沒有要對被告索賠，請法院從輕量刑
    等語，被害人則表示請法院依法判決等語（見本院卷第19、
    21頁之電話紀錄表2紙），兼衡其自述智識程度為高職畢業
    ，未婚，有一個5 歲之未成年子女現由父母、姐妹照顧，入
    監前從事美容行業，平均月收入約6 、7萬至10萬元不等，
    父親身體不太好，不希望讓父親擔心，其本身沒有重大疾病
    之家庭生活經濟狀況（見本院卷第120頁）等一切情狀，量
    處如主文所示之刑，以示懲儆。
四、沒收：
  ㈠按偽造之本票固應依刑法第205條規定宣告沒收，惟如發票人
    有2人以上，其中僅部分發票人係偽造，對於真正發票人部
    分並非無效，自不得沒收，而票據權利之行使與票據本身不
    能分離，於此情形法院為沒收之宣告時，僅諭知偽造部分（
    即偽造發票人部分）沒收即可，不得將該紙票據本體宣告沒
    收，而剝奪合法持有人對於真正發票人之權利（最高法院89
    年度台上字第2017號、94年度台上字第2061號、100年度台
    非字第210號判決意旨同此）。本件未扣案如附表一所示之
    本票（目前尚在本院民事執行處保管中）上所載偽造之被害
    人乙○○為共同發票人部分，爰依刑法第205條之規定宣告予
    以沒收。至該偽造本票上，偽造之「乙○○」署押（含簽名1
    枚及指印1枚），已因該部分之本票沒收而兼括之，自無庸
    再依刑法第219條規定重複諭知沒收（最高法院51年台上字
    第1054號、63年台上字第2770號判決意旨參照），又被告為
    發票人部分則仍屬有效之票據，不在刑法第205條所規定應
    沒收之（最高法院84年台上字第1550號判例意旨參照），附
    此敘明。
  ㈡未扣案如附表二所示偽造之私文書，固為供犯罪所用之物及
    犯罪所生之物，但被告既已將之交給告訴人，自均非屬被告
    所有之物，當無從宣告沒收。惟如附表二所示偽造之私文書
    上，偽造之「乙○○」指印1枚，仍應依刑法第219條規定，不
    問屬於犯人與否，予以宣告沒收。
據上論斷，應依刑事訴訟法第299條第1項前段，刑法第201條第1
項、第216條、第210條、第55條、第59條、第205條、第219條，
刑法施行法第1條之1第1項前段，判決如主文。
本案經檢察官李鵬程提起公訴，檢察官廖俊豪、陳則銘到庭執行
職務。
中　　華　　民　　國　　110 　年　　9 　　月　　23　　日
                  刑事第二庭  審判長法  官  林正雄
                                    法  官  王品惠
                                    法  官  黃美綾
以上正本證明與原本無異。
如不服本判決應於收受判決後20日內向本院提出上訴書狀，並應
敘述具體理由；其未敘述上訴理由者，應於上訴期間屆滿後20日
內向本院補提理由書（均須按他造當事人之人數附繕本）「切勿
逕送上級法院」。　　　　　　　
中　　華　　民　　國　　110 　年　　9 　　月　　23　　日
                                    書記官  吳佩芬　　　
附錄本案論罪科刑法條：
中華民國刑法第201條
意圖供行使之用，而偽造、變造公債票、公司股票或其他有價證
券者，處3年以上10年以下有期徒刑，得併科九萬元以下罰金。
行使偽造、變造之公債票、公司股票或其他有價證券，或意圖供
行使之用而收集或交付於人者，處1年以上7年以下有期徒刑，得
併科九萬元以下罰金。
中華民國刑法第210 條
偽造、變造私文書，足以生損害於公眾或他人者，處5年以下有
期徒刑。
中華民國刑法第216 條
行使第211條至第215條之文書者，依偽造、變造文書或登載不實
事項或使登載不實事項之規定處斷。
附表一：
編號 發票人 票面金額（新臺幣） 發票日 本票號碼 偽造之署押名稱、數量 備    註  1 乙○○ 2,500,000元 109年5月19日 CH494234 「乙○○」簽名及指印各1 枚 見他卷第17頁 
附表二：
編號 文書名稱及件數       偽造之署押名稱、數量   備    註  1 借據1份 「乙○○」指印1 枚 見他卷第49頁